【裁判字號】    88,重訴,62
【裁判日期】    891221
【裁判案由】    損害賠償
【裁判全文】
臺灣新竹地方法院民事判決  八十八年度重訴字第六二號
    原      告    乙○○
                  丁○○
    兼右二人共同
    訴訟代理人    丙○○      .
    被      告    甲○○      .
                  玉善房食品股份有限公司
                              .
    法定代理人    戊○○      .
    訴訟代理人    陳鄭權律師
    複  代理人    陳鼎正律師
    參  加  人    張茂財      .
                              .
右當事人間損害賠償事件，本院判決如左：
    主      文
被告應連帶給付原告丙○○新台幣肆佰貳拾肆萬捌仟伍佰肆拾捌元，及被告甲○○自
民國八十八年四月三日起，被告玉善房食品股份有限公司自民國八十九年四月二日起
，均至清償日止，按年息百分之五計算之利息。
被告應連帶給付原告乙○○新台幣捌萬伍仟元，及被告甲○○自民國八十八年四月三
日起，被告玉善房食品股份有限公司自民國八十九年四月二日起，均至清償日止，按
年息百分之五計算之利息。
被告應連帶給付原告丁○○新台幣伍萬貳仟伍佰柒拾元，及被告甲○○自民國八十
八年四月三日起，被告玉善房食品股份有限公司自民國八十九年四月二日起，均至清
償日止，按年息百分之五計算之利息。
原告其餘之訴駁回。
訴訟費用由被告連帶負擔百分之三十，餘由原告丙○○負擔百分之六十八，原告丁○○、乙○○各負擔百分之一。
本判決第一項於原告丙○○以新台幣壹佰肆拾貳萬元供擔保後得假執行；但被告玉善
房食品股份有限公司如於假執行程序實施前，以新台幣肆佰貳拾肆萬捌仟伍佰肆拾捌
元或同額之彰化商業銀行中壢分行可轉讓定期存單為原告丙○○預供擔保後，得免為
假執行。
本判決第二項於原告乙○○以新台幣萬元供擔保後得假執行；但被告玉善房食品股
份有限公司如於假執行程序實施前，以新台幣捌萬伍仟元或同額之彰化商業銀行中壢
分行可轉讓定期存單為原告乙○○預供擔保後，得免為假執行。
本判決第三項於原告丁○○以新台幣壹萬捌仟元供擔保後得假執行；但被告玉善房食
品股份有限公司如於假執行程序實施前，以新台幣伍萬貳仟伍佰柒拾元或同額之彰
化商業銀行中壢分行可轉讓定期存單為原告丁○○預供擔保後，得免為假執行。
原告其餘假執行之聲請駁回。
    事      實
甲、原告方面：
一、聲明：求為判決（一）被告應連帶給付原告丙○○新台幣（下同）一千五百三十
    三萬九千六百元，連帶給付原告丁○○八萬零八百二十八元，連帶給付原告乙○○十九萬二千二百五十元，及均自起訴狀繕本送達翌日即被告甲○○自民國（下
    同）八十八年四月三日起，被告玉善房食品股份有限公司（下稱玉善房公司）自
    八十九年四月二日起，均至清償日止，按年息百分之五計算之利息。（二）為以
    供擔保為條件之假執行宣告。
二、陳述：
（一）被告甲○○為被告玉善房公司所僱用之廚師，平日除負責廚房料理外，並兼駕
      駛公司小貨車出外採買調味料及雜貨等，於八十七年二月二十八日下午，駕駛
      玉善房公司所有之車號ＬＦ─九四三八號小貨車外出採買貨物，沿省道台三線
      由新竹縣關西往竹東方向行駛，本應注意其因睡眠不足，精神不濟，不得繼續
      駕駛汽車，以免高速行駛時注意力減弱，車輛失控危及道路上及路旁之人車，
      而依當時之情形並無不能注意之情事，惟仍疏於注意而繼續駕駛，車行至新竹
      縣關西鎮新城三三之五號前，果因精神不佳，於行駛中睡著，致其所駕駛之小
      貨車失控，在完全無煞車之狀況下，衝向右側路旁，而撞及剛至友人家中採摘
      橘子，欲將橘子搬上車，而正立於原告乙○○所有車號ＦＬ─０八七０號廂型
      小貨車後方之原告丙○○及原告乙○○所有之前開箱型小貨車，原告乙○○之
      前開小貨車受到撞擊後，再向前衝撞原告丁○○所有之車號ＬＩ－０００三號
      自用小客車，致原告丙○○腹部內出血併脾臟破裂、肝臟裂傷、骨盆骨折併血
      管斷裂、左脛腓骨開放性骨折、右鎖骨骨折、右橈尺骨骨折、兩側血胸、右膝
      多重韌帶斷裂並腓骨骨折，嗣左膝以下之部分（含膝蓋）並因傷而截肢，另原
      告乙○○與丁○○所有之前開車輛亦均遭嚴重撞損；被告甲○○前開所涉刑事
      業務過失傷害人致重傷部分，亦經本院刑事庭判處有期徒刑八月確定在案。
（二）查被告甲○○駕駛前開車輛肇事時，乃被告玉善房公司僱用之廚師，並負採買
      調味料及雜貨之責，八十七年二月二十八日下午駕駛被告玉善房公司之前開自
      用小貨車出外採買貨物途中肇事，自係於執行職務時不法侵害他人之權利，除
      被告甲○○應依法負侵權行為之損害賠償責任外，依據民法第一百八十八條第
      一項前段之規定，其僱用人即被告玉善房公司亦應負連帶賠償責任。被告玉善
      房公司雖否認肇事當日該公司有上班，且被告甲○○駕車並非執行職務云云；
      惟查被告甲○○當日確有上班，且係駕駛該公司貨車外出購物。
（三）先就原告丙○○之損害而言：原告丙○○因前開車禍所受重傷，經於八十七年
      二月二十八日送入財團法人長庚紀念醫院（下稱長庚醫院）住院急救，計支出
      醫療費用二十五萬零四百元，因被告甲○○業已賠償五十三萬元，故此部分經
      扣抵後不再請求。又原告丙○○同年五月六日出院後，支出義肢費用二十萬元
      ，日後仍須支出臉部美容費用三十萬元，多處骨折之復健費用五十萬元，另因
      右鎖骨癒合不良，右手臂上舉仍會持續疼痛，腹部傷口癒合不良、疝氣，留有
      瀰漫性疤痕，右膝韌帶受損、骨盆骨折癒合不良，右橈尺骨骨折，顏面裂傷、
      疤痕癒合不良等，尚須持續進行鎖骨、顏面整型、右膝韌帶重建、腹部筋膜縫
      合等各項手術，計要支出三十萬元，又仍須不定時之回院門診，計要支出費用
      五十萬元。又原告丙○○因前開傷害支出住院看護費用，每日二千六百元，住
      院期間共計九十六日，合計支出二十四萬九千六百元，另購置輪椅之必要輔助
      器具費用五萬元；另因原告丙○○原本係在舅舅所開設之維呈五金股份有限公
      司（下稱維呈公司）任職，因長女周逸姍就讀幼稚園，上班時可帶著次女周慧
      萍並兼為照顧，下班後則可照顧二女，惟因前開受傷住院後，因有手術症候群
      ，無法再行照顧子女，而另行僱請褓母，以每人每月二萬元計算，兩個月共計
      八萬元；至出院後，因仍無法自行前往醫院進行復建及手術治療，亦難以料理
      生活，需專人長期照顧，而看護工之薪資每月一萬五千元，以三年計算，共計
      五十四萬元。原告丙○○又因前開傷害致喪失勞動力，無法繼續工作，距勞工
      年滿五十五歲退休，原告丙○○自被告甲○○肇事即八十七年二月二十八日起
      算，尚可工作二十七年七個月，則依原本工資每月二萬元計算，共計六百六十
      二萬元，以上各項，均係原告丙○○得以依據民法第一百九十三條第一項之規
      定請求之範圍。又原告丙○○高職畢業，因被告前開肇事而成殘時，年僅二十
      七歲（五十九年十月十二日出生），正值青春年華，育有二女，原本夫妻和睦
      ，家庭美滿，另在維呈公司擔任包裝員，正慶上蒼恩賜，卻逢此晴天霹靂，因
      原告丙○○之傷殘住院，致年僅一歲四月之幼女周慧萍因缺乏妥善照顧，罹患
      疾病而於八十七年七月六日去世，而原告丙○○經前開車禍後，迄今仍留有多
      處術後症候群，以致迄今均無法久站及久坐，另生活亦有諸多不便，且因腸阻
      塞等之後遺症，必須經常服用瀉藥，才能順利排泄，非常痛苦，是原告丙○○
      自身之傷害加以幼女之夭折，精神上之創傷，實非筆墨所得以形容，爰依民法
      第一百九十五條第一項前段之規定，請求被告二人連帶給付精神損害賠償金六
      百萬元。
（四）原告乙○○、丁○○之損害部分：原告乙○○之前開箱型小貨車、原告丁○○
      之前開自用小客車，均係因被告甲○○之前開過失導致損毀，其中原告乙○○
      之前開箱型小貨車，經估價之修復費用為十九萬二千二百五十元，因經估價車
      輛未撞損之價值與修復費用差不多，即未進行修車，直接將該小貨車進行報廢
      ；原告丁○○為修復前開自用小客車，計支出修復費用八萬零八百二十八元，
      是被告二人就前開損害亦應負連帶賠償責任。
三、證據：提出本院刑事庭八十七年度交易字第九四號刑事判決一份、在職證明一份
    、醫療費用收據影本三份、家庭申請聘僱外籍監護工用診斷書影本一份、義肢估
    價單影本一份、被告玉善房公司變更登記事項卡影本一份、被告甲○○戶籍謄本
    一份、長庚醫院診斷證明書二份、車損估價單影本一份、委修單影本一份、被告
    玉善房公司執照影本一份、車輛被撞損相片八張、異動登記書影本一份、牌照登
    記書影本一份、行車執照影本一份、支出褓母費用證明書一份、龍合骨科診所診
    斷證明書一份、輪椅支出收據影本一份、所得扣繳暨免扣繳憑單一份、勞工保險
    卡影本一份、勞工傷病診斷書影本一份、原告丙○○全戶戶籍謄本一份為證，及
    聲請本院調取本院八十七年度交易字第九四號過失傷害刑案偵審全卷，並聲請本
    院向長庚醫院查詢原告丙○○因前開車禍受傷是否尚需進行鎖骨、顏面整型、右
    膝韌帶重建、腹部筋膜縫合等手術及所需之手術費用，及向新竹市汽車商業同業
    公會鑑定其所有前開箱型小貨車在未撞損前應具之價值與是否有修復價值，另引
    用本院八十七年度交易字第九四號刑事過失傷害偵審案卷有利部分為證據。
乙、被告方面：
壹、被告玉善房公司部分：被告玉善房公司未於最後言詞辯論期日到場，惟據其以前
    言詞辯論期日所為之聲明及陳述略以：
一、聲明：求為駁回原告之訴，如受不利之判決時，請准提供現金或彰化商業銀行中
    壢分行可轉讓定期存單，供擔保後宣告免為假執行。
二、陳述：
（一）緣被告玉善房公司目前之法定代理人與其他股東，係於八十七年八月十五日以
      後陸續受讓原股東張茂財等人之股份，當時張茂財等未據實告知該公司前員工
      即被告甲○○曾駕駛公司所有之貨車發生前開肇事，嗣於八十九年三月二十八
      日接獲本院通知，始知悉上情。
（二）本件原告起訴略謂被告甲○○為被告玉善房公司僱用之廚師，並負有採買調味
      及雜貨之責，八十七年二月二十八日下午駕駛被告玉善房公司所有之ＬＦ－九
      四三八號自用小貨車外出採買貨物途中肇事，自係於執行職務時不法侵害他人
      之權利，依民法第一百八十八條第一項規定，僱用人即被告玉善房公司應負連
      帶賠償責任云云。惟查本件另一被告甲○○駕車肇車時，並非在執行職務，其
      個人行為不法侵害他人權利，自應由被告甲○○單獨負完全責任，被告玉善房
      公司無須與其負連帶賠償責任。
（三）次按民法第一百八十八條第一項所指僱用人連帶賠償責任之規定，係以受僱人
      有執行職務之行為為要件，若非在執行職務者，僱用人無須與其負連帶賠償責
      任。查本件被告甲○○當時雖為被告玉善房公司所僱用之廚師，惟本件事故之
      發生乃導因於被告甲○○之個人行為所致，其當時駕車並非在執行職務，被告
      甲○○在刑事案件審理時所稱係為被告玉善房公司購買廚房配料云云，並非事
      實，自不能採信。蓋被告玉善房公司為一學校便當供應業者，被告甲○○當時
      受僱於被告玉善房公司擔任廚師工作，但其為增加收入津貼，偶而使用被告玉
      善房公司車輛運送便當至南勢國小與平鎮國中二校，此係被告甲○○唯一可以
      使用被告玉善房公司車輛之機會，平常使用車輛皆有管制，被告玉善房公司絕
      不允許員工個人任意駕駛公司車輛，是被告甲○○私自駕車回家之行為，自與
      被告玉善房公司無關。又被告玉善房公司平常所需之雜貨，始終未曾指派廚師
      單獨外出購買，因公司平日所銷售之便當數量甚大，有關廚房配料之需求數量
      自然頗鉅，而公司所需之配料係向固定之廠商大宗進貨，被告玉善房公司又何
      必臨時指派被告甲○○千里迢迢遠赴逾四十公里路程外採購？執此，被告甲○○雖表示其為被告玉善房公司購料一事，顯非事實。次查本件事故發生於八十
      七年二月二十八日下午五點，當天為星期六，各級學校均未預定便當，自然無
      配料需求之問題，且公司當日亦絕對沒有授權允許被告甲○○使用公司車輛，
      被告甲○○當時駕駛公司車輛，乃係其私自使用作為其返家之交通工具，因被
      告甲○○係住新竹縣竹東鎮陸豐里五鄰五十六號，被告玉善房公司事前並未允
      許其私自使用公司車輛，被告甲○○前開所述係為公司購料顯係推拖責任之詞
      。
（四）又查被告甲○○前開駕車肇事時並非執行執務，亦有下列證據以為證明；諸如
      證人即被告玉善房公司前經理黃至宏證稱：「（問：被告在刑事案件中有提到
      開貨車去購買廚房配料你知否？）有關一些公司雜貨採購，雜貨多係由公司張
      小姐負責購買，而有時候張小姐會要被告駕貨車至中壢購買．．．．肇事當天
      公司並未生產便當，所以當天公司並未運送便當．．．．（問：被告玉善房公
      司除了證人黃至宏外還有無其他經理？當日清洗完畢，被告甲○○是否有與一
      位經理喝酒，其後該經理指示被告甲○○開貨車外出？）只有一位經理，即前
      所說邱經理，邱經理離職後，只有我一人．．．．惟張小姐有稱被告（指甲○○）有與其他廚師飲酒．．．．」等語，足見被告甲○○於前開事發當日至被
      告玉善房公司縱係進行打掃，但在下班前其事實上係飲酒而未為任何職務上行
      為。又被告玉善房公司採買係由張小姐負責，斷無由被告甲○○插手之理，又
      被告甲○○既係到場負責打掃，當日未作便當，又何有購買材料之需？另張小
      姐購料係在中壢，被告甲○○亦知上情，自無需至竹東購料，被告甲○○竟稱
      其駕駛被告玉善房公司貨車係為購料云云，顯係卸責之詞，實無可採。
（五）復按民法第一百八十八條第一項僱用人應與不法侵害行為之受僱人負連帶賠償
      責任之規定，係以受僱人因執行職務所為之行為為要件。又所謂執行職務，雖
      不以受指揮之執行職務為限，但至少在外觀上，該受僱人之行為，依一般情形
      觀之，得認為係執行職務者，始屬當相當（參照最高法院五十六年臺上字第二
      八二九號判決）。綜前所述，本件另被告甲○○駕車肇事既發生在下班之後（
      星期六下午五點），其駕車自非在執行職務，則在外觀上，該受僱人之行為，
      在一般情形觀之，皆不能認為係執行職務；是本件僱用人即被告玉善房公司無
      須與受僱人即被告甲○○負連帶責任甚明。綜上所述，受僱人甲○○當時駕車
      之行為，確非在執行職務，其不法侵害他人權利之行為，僱用人被告玉善房公
      司依法無庸負連帶責任。是本件原告丙○○受此巨變，情境誠然值得同情，惟
      依法論理，責任自當釐清，事故既為另一被告甲○○個人行為所致，則應依法
      由其個人負完全之損害賠償責任。
（六）又縱使受僱人被告甲○○當日果真在被告玉善房公司不知情下擅自為公司採購
      配料，則依民法第一百八十八條第一項但書，公司在選任及監督其職務之執行
      已盡相當之注意或縱加相當之注意仍不免發生損害，此時被告玉善房公司亦無
      須負連帶賠償責任。另基於前述，被告甲○○當時為被告玉善房公司所僱用之
      廚師，並偶運送便當至特定學校，其駕駛經驗已逾數年，依一般情形足堪認定
      有能力擔任駕駛工作，是被告玉善房公司就前開選任已盡相當之注意；又事故
      發生於八十七年二月二十八日（星期六），且受僱人即被告甲○○於其所涉刑
      事過失傷害案件，亦稱當日係於下班之後而駕車等語，是以被告甲○○係在下
      班後，甚或當日根本無需上班，且在被告玉善房公司全然不知之情形下，私自
      駕駛公司車輛外出肇事，被告玉善房公司事前根本不知其下班後仍私自駕車外
      出；則要求被告玉善房公司對被告甲○○之臨時突想，不可預料之行為負責，
      並不合理且係不可期待之事，是以被告玉善房公司監督其職務之執行已盡相當
      之注意，被告玉善房公司依法不需與被告甲○○負連帶責任。
（七）又茍如被告玉善房公司果需與另被告甲○○負連帶賠償責任，則原告所請求之
      數額依社會一般經驗，亦屬過高而不合理，分述如下：
  １、就原告丙○○部分：所稱日後不知名費用確屬過鉅，且未扣除被告甲○○已交
      付之五十三萬元；而臉部美容請求三十萬元部分，茲據長庚醫院八十九年六月
      二十三日（８９）長庚院法字第０二六六號函所示，預估原告丙○○顏面疤痕
      重建部分所需費用在三至四萬元左右等情，足見原告丙○○此部分之請求顯屬
      過高；又就日後復健請求五十萬元部分、不知名診療費三十萬元及住院期間看
      護費用二十四萬九千六百三十元之請求，原告並未有具體之證明依據，且所請
      求之金額，亦為過高；回院門診五十萬元部分，茲據長庚醫院認定，原告丙○○腹部傷口疝氣部分，因傷口大於十公分，如需恢復完整外觀應進一步手術，
      預計手術費用約為三至四萬元，並未提及有其他傷害須再手術，且就原告丙○○右鎖骨骨折部分，亦據該院以八十九年九月五日長庚院法第０四二四號函表
      示若持續疼痛或右臂無力上舉，則須接受骨內鋼釘固定手術，預估手術費用約
      為二至三萬元等情，是原告丙○○右鎖骨骨折是否有必要手術仍屬未明；從而
      原告丙○○就所稱回院門診之請求數額顯屬過鉅，自不合理。又就住院期間之
      褓母費八萬元及日後看護工五十四萬元部分，原告丙○○請求之褓母費係以每
      人每月計算，顯然不符一般社會常情，亦即原告丙○○以有二名子女須照料為
      由，分別計算保姆費，自不合理；且依據長庚醫院表示，預估原告丙○○出院
      後仍需他人看護約一年左右，足見原告丙○○請求之看護工費用以三年為期，
      亦顯然過長。另就喪失勞動能力請求六百六十二萬元部分，茲據長庚醫院表示
      ，原告丙○○於事故發生後尚能從事簡易工作得知，原告丙○○並未完全喪失
      勞動能力，究喪失程度如何？並未詳明，且其所請求之數額過鉅，不符一般社
      會常情。至就精神損害賠償六百萬元部分，本件原告丙○○於主張其所受精神
      痛苦之事由，多與另被告甲○○之行為欠缺相當因果關係，則原告丙○○請求
      精神損害賠償數額過鉅，不合情理，難以接受。
  ２、就原告乙○○部分：原告乙○○請求其所有車號ＦＬ－０八七０號之箱型貨貨
      車毀損之修復費用十九萬二千二百五十元，亦顯過鉅，蓋依新竹市汽車商業同
      業公會出具之鑑定意見，足證該車在八十七年二月二十八日應具之價值僅約為
      九萬元，且依民法第二百一十八條之一第一項規定，關於物或權利之喪失或損
      害，負賠償責任之人，得向損害賠償請求權人，請求讓與基於其物之所有權或
      基於其權利對於第三人之請求權，因原告乙○○嗣後將該車報廢棄，則其所得
      請求之數額，自應以玖萬元扣除該車賸餘價值後計算，方為合理。
  ３、原告丁○○部分：原告丁○○請求其所有車號ＬＩ－０００三號之自用小客車
      毀損之修復費用八萬零八百二十八元，亦有過高之嫌；蓋該車既出廠於八十三
      年，已有相當車齡，折舊部分必然相當嚴重，且原告丁○○未具體表示該車之
      車型及平常使用情形，自難以計算損失程度，該車在當時實際具有之價值，甚
      可能低於渠所請求之數額。
（八）綜上所述，本件原告之訴顯無理由。另原告等請求之數額過高，而被告玉善房
      公司僅為資本額一千五百萬元之公司，以目前之營收狀況，亦無法負擔賠償責
      任。
三、證據：提出新竹縣警察局新埔分局刑事案件報告書影本一份、進貨單影本九紙、
    出貨單影本六紙、估價單（含支出憑證）影本三張、進貨驗收單影本三張、應收
    帳款明細表影本一份、桃園、新竹縣地圖影本一份、對帳單三紙、本院八十七年
    度交易字第九四號審判筆錄影本一份、長庚醫院公函影本二份、新竹市汽車商業
    同業公會公函影本一份、契約書影本一份、被告玉善房公司變更登記事項卡一份
    為證，並聲請訊問證人黃至宏及聲請向長庚醫院再就原告丙○○因前開受傷減少
    之勞動能力及就顏面疤痕手術所需之費用提供明確具體之意見。
貳、被告甲○○部分：
一、聲明：求為駁回原告之訴。
二、陳述：
（一）被告甲○○雖就前開駕車肇事有過失，惟其因係為被告玉善房公司購買配料而
      駕車外出，故肇事後之損害賠償責任不應由被告甲○○一人承擔，被告玉善房
      公司亦應負責。另被告甲○○在被告玉善房公司工作一年餘之期間，均係駕駛
      該公司貨車上下班，且每週六均有至被告玉善房公司上班，進行打掃、點貨、
      食物退冰、廚餘清理等工作，肇事當日其亦有上班，係因清點發現貨物不足，
      而駕車外出購買，而因其本身居住於新竹縣竹東鎮，故係至該地區購買。
（二）被告甲○○對於原告所提出之各項資料並不爭執，惟其業已盡全力湊錢賠償原
      告丙○○五十三萬元，其實已無力再多為賠償。
丙、參加人張茂財部分：其原本為被告玉善房公司之監察人，固有將該公司之股份轉
    讓予張耀坪，另該公司之經營權亦係由其負責轉讓，惟被告甲○○僅係被告玉善
    房公司之廚師，肇事當日該公司並無上班，被告甲○○亦非駕駛公司貨車購買貨
    物，因此並非執行職務，而應由被告甲○○單獨負責，與被告玉善房公司無關。
丁、本院依職權調取本院八十七年度交易字第九四號過失傷害刑案卷，並請長庚醫院
    就原告丙○○因前開傷害需他人看護及無法工作之期間等提供鑑定意見，另函請
    新竹市汽車商業同業公會鑑定原告乙○○前開自用小貨車遭撞損後之殘值。
    理      由
一、程序方面：
    本件被告玉善房公司經合法通知，未於最後言詞辯論期日到場，核無民事訴訟法
    第三百八十六條各款所列情形，爰依原告聲請，由其一造辯論而為判決。
二、本件原告起訴主張被告甲○○為被告玉善房公司所雇用之廚師，並兼駕駛公司小
    貨車出外採買調味料及雜貨等，於八十七年二月二十八日下午，駕駛公司所有之
    前開小貨車外出採買貨物，沿省道台三線由新竹縣關西往竹東方向行駛，竟在精
    神不濟之情況下，繼續駕駛，車行至新竹縣關西鎮新城三三之五號前，因於行駛
    中睡著，致其所駕駛之小貨車失控，在未煞車之狀況下，衝向右側路旁，而撞及
    當時立於原告乙○○所有前開箱型小貨車後方之原告丙○○，另原告乙○○之前
    開箱型小貨車亦受到撞擊，並向前衝撞原告丁○○所有之前開自用小客車，致原
    告丙○○受有腹部內出血併脾臟破裂、肝臟裂傷、骨盆骨折併血管斷裂、左脛腓
    骨開放性骨折、右鎖骨骨折、右橈尺骨骨折、兩側血胸、右膝多重韌帶斷裂並腓
    骨骨折等之嚴重傷害，嗣左膝以下之部分（含膝蓋）並因傷而截肢，另原告乙○○與丁○○所有之前開車輛亦均遭嚴重撞損，而被告甲○○前開所涉刑事業務過
    失傷害人致重傷部分，亦經本院刑事庭判處有期徒刑八月確定；又被告玉善房公
    司乃被告甲○○之僱用人，被告甲○○於前開時地駕駛該公司之前開自用小貨車
    出外採買貨物途中肇事，自係於執行職務時不法侵害他人之權利，除被告甲○○
    應依法負侵權行為之損害賠償責任外，其僱用人即被告玉善房公司亦應負連帶賠
    償責任，從而原告丙○○自得就前開車禍受傷之損害，原告乙○○、丁○○自得
    就前開車輛遭撞擊所受損害，向被告二人請求連帶賠償等情。被告玉善房公司則
    以其目前之法定代理人與其他股東，係於八十七年八月十五日以後陸續受讓原股
    東張茂財等人之股份，當時張茂財等未據實告知前開肇事，故係於八十九年三月
    二十八日接獲本院通知始知悉上情；而查被告甲○○駕車肇車時，並非在執行職
    務，自應由其個人單獨負完全責任，被告玉善房公司無須與甲○○負連帶賠償責
    任，蓋被告甲○○當時僅係任廚師工作，其僅為增加收入，偶而使用公司車輛運
    送便當，平常使用車輛皆有管制，被告玉善房公司絕不允許員工個人任意駕駛公
    司車輛，是被告甲○○私自駕車回家之行為，自與被告玉善房公司無關；又被告
    玉善房公司平常所需之雜貨，亦始終未曾指派被告甲○○單獨外出購買，公司所
    需之配料係向固定之廠商大宗進貨，是被告甲○○表示其係為被告玉善房公司購
    料云云，即非事實；次查前開事故發生當天為星期六，各級學校均未預定便當，
    自無配料需求之問題，且公司當日亦未授權允許被告甲○○得使用公司車輛，被
    告甲○○係私自使用作為其返家之交通工具，是受僱人甲○○當時確非在執行職
    務，其不法侵害他人權利之行為，僱用人被告玉善房公司依法毋庸負連帶責任；
    又縱使被告甲○○當日係在被告玉善房公司不知情下擅自外出採購配料，因公司
    在選任及監督其職務之執行已盡相當之注意，此時亦無須負連帶賠償責任；又茍
    如被告玉善房公司果需與另被告甲○○負連帶賠償責任，則原告所請求之數額依
    社會一般經驗，亦屬過高而不合理等情置辯。被告甲○○則以其雖就前開駕車肇
    事有過失，惟其因係為被告玉善房公司執行職務駕車外出，故肇事後之損害賠償
    責任不應由被告甲○○一人承擔，被告玉善房公司亦應負責；另被告甲○○在被
    告玉善房公司工作之期間，均係駕駛該公司貨車上下班，且每週六均有上班，進
    行打掃、點貨、食物退冰、廚餘清理等工作，肇事當日亦然，當日係因清點發現
    貨物不足，而駕車外出購買，另其業已盡全力湊錢賠償原告丙○○，實已無力再
    多為賠償等情置辯。
三、原告主張被告甲○○為被告玉善房公司所僱用之廚師，於八十七年二月二十八日
    下午，駕駛玉善房公司所有之前開小貨車，應注意其因睡眠不足，精神不濟，不
    得繼續駕駛汽車，惟仍疏於注意而繼續駕駛，行至新竹縣關西鎮新城三三之五號
    前，因精神不佳而於行駛中睡著，致其所駕駛之小貨車失控，在完全無煞車之狀
    況下，衝向右側路旁，而撞及正立於原告乙○○所有前開廂型小貨車後方之原告
    丙○○，另亦撞擊原告乙○○所有之前開箱型小貨車進而向前衝撞前方之原告丁○○所有前開自用小客車，致原告丙○○腹部內出血併脾臟破裂、肝臟裂傷、骨
    盆骨折併血管斷裂、左脛腓骨開放性骨折、右鎖骨骨折、右橈尺骨骨折、兩側血
    胸、右膝多重韌帶斷裂並腓骨骨折，嗣左膝以下之部分（含膝蓋）並因傷而截肢
    ，另原告乙○○與丁○○所有之前開車輛亦均遭撞損；被告甲○○前開所涉刑事
    業務過失傷害人致重傷犯罪，亦經本院刑事庭判處有期徒刑八月確定之事實，業
    據提出本院刑事庭八十七年度交易字第九四號刑事判決一份、醫療費用收據三份
    、長庚醫院診斷證明書二份、車損估價單影本一份、委修單影本一份、車輛被撞
    損相片八張、異動登記書影本一份、牌照登記書影本一份、行車執照影本一份、
    原告目前相片五張等為證，復經本院調取本院刑事庭八十七年度交易字第九四號
    過失傷害刑案偵審全卷核閱無訛，亦為被告所不爭執，自堪信原告此部分之主張
    為真實。按汽車行駛時，駕駛人應注意車前狀況，並隨時採取必要之安全措施，
    道路交通安全規則第九十四條第三項定有明文；又按汽車駕駛人應注意保持其精
    神狀態於適宜駕車之狀態，精神不濟時不得繼續駕駛汽車，以免高速行駛時注意
    力減弱，車輛失控危及道路上之人車；查被告甲○○於前開時地駕駛自用小貨車
    ，自應注意其精神狀態是否能勝任駕駛之工作，另亦應注意車前狀況，並隨時採
    取必要之安全措施，且依當時之情形及其智識能力並無不能注意之情事，竟疏於
    注意，仍然在精神不佳時貿然駕車，且未注意車前狀況，而於駕駛中睡著，致車
    輛失控撞上立於路邊之原告丙○○，另亦撞擊原告乙○○所有之前開箱型小貨車
    進而向前衝撞前方之原告丁○○所有前開自用小客車，致原告丙○○受有前開傷
    害，原告乙○○及丁○○之前開車子亦遭撞損，是被告甲○○自有過失；且上開
    原告等所受之損害，亦與被告甲○○之前開過失行為有因果關係，從而被告甲○○應負侵權行為之損害賠償責任自明。惟被告玉善房公司則以上情置辯，則本件
    所應審究者為（一）被告玉善房公司目前法定代理人及其他股東受讓股份時均不
    知悉前開前員工即被告甲○○曾駕駛公司貨車肇事之情，是否影響該公司本件應
    負之損害賠償責任。（二）被告甲○○前開肇事時是否係執行職務。（三）被告
    甲○○如係執行職務而肇事，被告玉善房公司是否已盡其選任及監督之相當之注
    意。（四）原告所請求之各項損害是否得當。
四、被告玉善房公司雖辯稱其目前之法定代理人與其他股東，均係於前開肇事後即自
    八十七年八月十五日以後陸續受讓股份，當時前股東張茂財等並未告知前員工即
    被告甲○○曾駕駛公司之貨車發生前開肇事云云。惟查公司雖因股份之移轉致使
    其股東有所更換，惟就公司法人格之主體仍屬同一，另依公司法第一百五十四條
    規定，股東對於公司之責任，以繳清其股份之金額為限，是在前開肇事後受讓股
    份之股東，其依法所負之責任亦以其股份額為限，且縱令致使肇事後新股東受到
    損害，亦屬得否向前轉讓股份之股東求償之問題，與被告玉善房公司是否應負本
    件損害賠償責任，並無關連，是被告玉善房公司此部分所辯自不足採。
五、被告玉善房公司又辯稱被告甲○○僅係受僱於被告玉善房公司擔任廚師工作，僅
    在為增加收入，偶而以該公司車輛運送便當至學校，此外均不得任意駕駛公司車
    輛，該公司平常使用車輛亦皆有管制，且肇事當日為星期六，各級學校均未預定
    便當，自無配料需求問題，而被告玉善房公司當日並未要員工上班，該公司當日
    亦絕無允許被告甲○○使用公司車輛，是被告甲○○私自駕車回家之行為，自與
    被告玉善房公司無關；又被告玉善房公司平常所需之雜貨，均係向固定之廠商大
    宗進貨，自無被告甲○○所稱肇事當日係為被告玉善房公司購料云云。惟查被告
    甲○○於前開刑事案件偵查及本院刑事庭調查時均陳稱其係被告玉善房公司之廚
    師，肇事當日公司規定主廚均須上班，而當日因廚房材料不夠，故駕駛前開公司
    貨車出去購買翌日要用之材料等情；嗣於本院審理時更明白表示其當廚房材料如
    調味料、雜貨、鍋鏟等不夠時，即負責採購，一月約有十餘次等情（見臺灣新竹
    地方法院檢察署八十七年度偵字第一五一五號過失傷害偵查卷附八十七年四月十
    五日訊問筆錄、本院八十七年度交易字第九四號過失傷害審理卷第十五頁背面、
    第二十七頁）；雖被告玉善房公司辯稱被告甲○○前開於刑事案件之陳述係推托
    之詞云云。惟查被告甲○○自從前開刑事案件偵查之始迄至審理終結，均自承上
    情，而當時尚無本件民事訴訟，被告甲○○前開之陳述，不僅不會使其應負之民
    事損害賠償責任減輕，更將使其擔負刑度較重之業務過失傷害人致重傷刑事犯罪
    （業務過失傷害人致重傷罪之最高法定刑為三年，而普通過失傷害人致重傷罪之
    最高法定刑則僅為一年），則茍上開所述非屬實情，何以會自陷於較重之罪責，
    足見被告甲○○前開於刑事案件所為之陳述應堪信以為真實，從而被告玉善房公
    司此部分所辯自不足採。且參諸證人即被告玉善房公司會計張瑋庭於警訊時證稱
    ：「因我們公司司機（即指被告甲○○）駕駛公司車ＬＦ－九四三八號小貨車發
    生車禍．．．．（問：小貨車ＬＦ－九四三八號平時由何人駕駛？擔任何工作？
    ）小貨車平時均由甲○○．．．．他平時擔任公司廚師」等語，證人即被告之妻
    羅春燕於警訊時證稱：「我先生（指被告甲○○）有駕照，平時他都是開公司車
    ＬＦ－九四三八號」等語（見前開偵查卷附上開證人八十七年三月二日警訊筆錄
    ）；證人即被告玉善房公司前副理黃至宏亦證稱其於八十六年九月間到該公司任
    職，其有見到被告甲○○有駕駛公司貨車上下班，嗣公司經理離職，其代理經理
    之職務，發現公司之一部貨車總在下班後不在公司內，經詢問始知係前任邱經理
    同意被告甲○○開公司貨車上下班，其知悉後亦未告知被告甲○○不得繼續駕駛
    公司貨車，故被告甲○○仍繼續駕駛公司貨車上下班，另被告甲○○於中午時亦
    有駕駛公司貨車運送便當，肇事當日，其有要求被告甲○○及其他廚師至公司廚
    房進行清洗及環境衛生之工作，至公司有關雜貨之採購，多係由張小姐負責，惟
    有時張小姐會要被告甲○○駕貨車至中壢購買等語（見本院八十九五月二十五日
    言詞辯論筆錄），益證被告甲○○前開所述為真實；亦即被告玉善房公司所有之
    前開小貨車，平日即係由被告甲○○所使用，被告甲○○除任廚師外，另兼公司
    之司機，每日駕駛該小貨車上下班或用以載運便當、購買雜貨等執行公司職務行
    為，是被告玉善房公司此部分所辯被告甲○○僅有在為公司送便當時偶有使用公
    司前開小貨車，另肇事當日公司並未要求員工上班云云，自不足採。被告玉善房
    公司雖又以證人黃至宏之證述，抗辯肇事當日被告甲○○縱有至公司進行打掃，
    但在下班前其事實上係飲酒而未為任何職務上行為，另該公司之採買係由張小姐
    負責，斷無由被告甲○○插手，且當日未作便當，又何有購買材料之需云云；又
    參加人即玉善房公司前股東兼監察人張茂財亦表示肇事當日該公司並無上班，被
    告甲○○亦非駕駛公司貨車購買貨物，因此並非執行職務云云。惟查參加人張茂
    財因係被告玉善房公司之前股東兼監察人，在發生前開肇事後，將其股份轉讓予
    現股東，因被告玉善房公司主張其現任股東均不知有前開肇事一事，則如認定被
    告玉善房公司就本件亦應負損害賠償責任，則參加人可能會對被告玉善房公司現
    任股東負相關損害賠償責任，是其基於本身之利害關係，前開陳述已難信採；且
    基於前述，肇事當日，被告玉善房公司之員工仍奉公司副理黃至宏指示至公司進
    行環境衛生、打掃等工作，益證參加人之前開所述不足採；次查證人黃至宏固有
    證稱張小姐有表示被告甲○○肇事當日有與其他廚師飲酒云云，惟證人黃至宏自
    承肇事當日其本人休假，並未至公司，至於前開被告甲○○飲酒之事，係經公司
    之張小姐告知等情；足見證人黃至宏此部分證述顯係傳聞之詞，而不足採。又證
    人張瑋庭於前開警訊時亦證稱被告甲○○平時上班無飲酒習慣等情；另本院刑事
    庭受理前開刑事案件時經向長庚醫院查詢，亦據函覆被告甲○○送至該院時，並
    無任何酒精測驗結果之相關紀錄等情，有該院（八七）長庚院法字第０五六三號
    函附於前開刑案卷可考，是均無從證明被告玉善房此部分抗辯之事實。又查肇事
    當日雖為週六，被告玉善房公司並未對外營業，惟該公司利用週六進行環境衛生
    、打掃、點貨、食物退冰等工作，亦屬較大型便當業者常見之經營型態，而如前
    述，證人黃至宏亦證稱有時公司採買人員會要甲○○駕車購買雜貨等情，則在點
    貨後，發現有部分配料短少，為避免下週一營業時忙碌無法抽出時間購買，因而
    於當日工作告一段落，由被告甲○○駕車外出購買順便返家，亦屬符合常情；另
    被告甲○○所涉刑事業務過失傷害人致重傷案件，經本院刑事庭審理結果，亦認
    定被告甲○○平日廚負責廚房料理外，每月約十餘次駕駛被告玉善房公司小貨車
    外出購買調味料及雜貨等，係從事駕駛業務之人，而肇事當日被告甲○○亦係駕
    駛公司小貨車外出採買購物等情，亦據本院調取前開刑案卷核閱屬實，是被告玉
    善房公司此部分所辯自不足採。且縱令被告玉善房公司所辯被告甲○○並非外出
    購買公司所需之配料，僅係駕駛公司小貨車下班返家云云屬實；惟按民法第一百
    八十八條第一項前段所謂受僱人因執行職務不法侵害他人之權利者，不僅指受僱
    人因執行其所受命令，或委託之職務自體，或執行該職務所必要之行為，而不法
    侵害他人之權利者而言，即受僱人之行為，在客觀上足認為與其執行職務有關，
    而不法侵害他人之權利者，就令其為自己利益所為亦應包括在內（最高法院四十
    二年度台上字第一二二四號判例意旨參照）；本件基於前述，被告甲○○係被告
    玉善房公司之廚師，並兼任司機，有駕駛公司前開貨車載運便當及購買貨物之職
    務，而前開小貨車平日即均由被告甲○○駕駛，並經被告玉善房公司同意供其上
    下班使用，而被告甲○○所駕駛之前開小貨車其上又印有被告玉善房公司名稱之
    貨車，當日被告甲○○又係至公司進行打掃、點貨等工作後，始駕車離開公司，
    發生肇事之時間又係下午五時許，則在客觀上亦應認被告甲○○前開駕駛貨車之
    行為與其執行職務有關，是參諸前開說明，仍應認係被告甲○○之執行職務行為
    ，是被告玉善房公司此部分所辯亦不足採。
六、被告玉善房公司又辯稱縱認被告甲○○前開駕車係執行職務之行為，惟該公司對
    於被告甲○○之選任監督亦已盡相當之注意云云。惟基於前述，被告玉善房公司
    已同意被告甲○○每日駕駛前開小貨車上下班及載運便當、購買配料等，則自應
    注意其平日上下班及每次駕車外出之精神狀態，而肇事當日被告甲○○係經被告
    玉善房公司副理黃至宏之指示與其他廚師至公司進行清洗及環境衛生工作事宜，
    則被告玉善房公司茍加以注意，當可知悉被告甲○○當日之精神狀況不佳，其睡
    眠不足，自應禁止其駕駛公司貨車外出；惟被告玉善房公司卻未盡相當注意，以
    致仍任令被告甲○○駕車外出，是被告玉善房公司此部分所辯亦不足採。
七、按因故意或過失不法侵害他人之權利者，負損害賠償責任；受僱人因執行職務，
    不法侵害他人之權利者，由僱用人與行為人連帶負損害賠償責任，民法第一百八
    十四條第一項前段、第一百八十八條第一項前段分別定有明文。本件既因被告甲○○係被告玉善房公司之受僱人，因執行職務，過失不法侵害原告等人之權利，
    則僱用人被告玉善房公司自應與受僱人被告甲○○就原告等人所受損害同負連帶
    賠償責任，從而原告主張被告甲○○、玉善房公司應連帶賠償原告所受之損害等
    情，自屬有據。次按不法侵害他人之身體或健康者，對於被害人因此喪失或減少
    勞動能力或增加生活上之需要時，應負損害賠償責任；不法侵害他人之身體或健
    康者，被害人雖非財產上之損害，亦得請求賠償相當之金額；又不法毀損他人之
    物者，應向被害人賠償其物因毀損所減少之價額，民法第一百九十三條第一項、
    第一百九十五條第一項、第一百九十六條分別定有明文。又按物被毀損時，被害
    人除得依民法第一百九十六條請求賠償外，並不排除民法第二百十三條至第二百
    十五條之適用，依民法第一百九十六條請求賠償物被毀損所減少之價額，得以修
    復費用為估定之標準，但以必要者為限（例如︰修理材料以新品換舊品，應予折
    舊），亦有最高法院七十七年度第九次民事庭會議之決議、同院六十年度臺上字
    第一五０五號判決及七十三年度臺上字第一五七四號等判決可資參照。是本件次
    應審究者為原告所請求之各項損害及金額是否允當，爰分別審核玆就原告請求之
    各項損害及金額是否允當，爰分別審核論述如后：
（一）原告丙○○身體傷害之損害部分：
  １、增加生活需要之費用：按不法侵害他人之身體或健康者，對於被害人因此增加
      生活上之需要時，應負損害賠償責任，民法第一百九十三條第一項定有明文。
      本件原告丙○○主張其因前開被告甲○○之侵權行為，造成其腹部內出血併脾
      臟破裂、肝臟裂傷、骨盆骨折併血管斷裂、左脛腓骨開放性骨折、右鎖骨骨折
      、右橈尺骨骨折、兩側血胸、右膝多重韌帶斷裂並腓骨骨折，嗣左膝以下之部
      分（含膝蓋）並因傷而截肢等情，因而必須裝置義肢及購置輪椅之必要輔助器
      具，因而支出義肢費用二十萬元、輪椅費用五萬元等情，業據提出義肢估價單
      一份、長庚醫院診斷證明書二份、龍合骨科診所診斷證明書一份、輪椅支出收
      據一份、勞工傷病診斷書一份等為證，亦為被告二人所不爭執，而經核前開費
      用確屬原告丙○○因前開車禍受傷所生之必要費用，故原告丙○○此部分請求
      被告連帶賠償二十五萬元乙節，自屬有據，應予准許。
  ２、後續手術、復健及門診醫療費用部分：原告主張其前開車禍受傷後，因右鎖骨
      癒合不良，右手臂上舉仍會持續疼痛，腹部傷口癒合不良、疝氣，留有瀰漫性
      疤痕，右膝韌帶受損、骨盆骨折癒合不良，右橈尺骨骨折，顏面裂傷、疤痕癒
      合不良等，尚須持續進行鎖骨、右膝韌帶重建、腹部筋膜縫合等各項手術等情
      ，業據提出長庚醫院診斷證明書一份為證，嗣經本院請長庚醫院提供其醫療專
      業意見，亦認為原告丙○○目前仍存有（１）左下肢膝上切除之運動障礙（２
      ）骨盆骨變形，影響兩側下肢長短不一（３）右側鎖骨骨折併感染（４）顏面
      撕裂傷疤痕留存（５）腹部傷口疝氣（６）右側膝韌帶不穩等症狀，亦有該院
      八十八年八月十六日（八八）長庚院法字第０三一七號函在卷可按，從而原告
      主張僅因前開受傷後尚須進行後續手術及顏面疤痕重建等情，亦堪採信。惟查
      上開手術所需之費用，其中原告丙○○腹部傷口疝氣部分，因傷口大於十公分
      ，如需恢復完整外觀應進一步手術，預估手術費用約為三至四萬元，另其右鎖
      骨骨折部分，若持續疼痛或右臂無法上舉，則須接受骨內鋼釘固定手術，預估
      手術費用約為二至三萬元，至於顏面疤痕重建部分，如以回復其正常之外觀為
      標準，粗略估計所需費用約三至四萬元左右等情，亦有長庚醫院前開函及八十
      九年六月二十三日（八九）長庚院法字第０二六六號函在卷可稽。原告雖主張
      除前開三項手術外，尚不只前開各項云云，惟此部分經本院再向長庚醫院查詢
      ，據函覆依據原告丙○○回診時之情形觀之，其目前並再度手術之計劃，故依
      據目前原告丙○○之情況，並無從認為除前開三項手術外，尚有另行手術而生
      花費之具體證明，是原告丙○○此部分之主張自不足採。被告雖辯稱依據長庚
      醫院前開函所示，原告丙○○係在持續疼痛或右臂無力上舉，始須接受骨內鋼
      釘固定手術，是原告丙○○此部分是否有必要手術仍屬未明云云；惟查原告丙○○主張其前開右鎖骨骨折部分仍會持續疼痛，是仍有進行手術之必要等情，
      而基於前開長庚醫院函所示，原告丙○○既仍存有右側鎖骨骨折併感染之後遺
      症，因感染而生疼痛，亦屬正常，從而原告丙○○前開所述亦足信採；且查鎖
      骨未癒合一般會較無力，亦據長庚醫院以八十九年九月五日（八九）長庚院法
      字第０四二四號函覆在卷，則亦符合前開無力上舉之情形，從而原告丙○○自
      仍有進行此部分手術之必要自明。雖長庚醫院前開函有謂原告丙○○目前無再
      度手術之計劃等情，惟查原告丙○○自前開被撞擊重傷經急診送入長庚醫院後
      ，於八十七年三月一日進行脾臟切除及膀胱造口術，同年三月二日行骨盆骨釘
      外固定、左膝關節截肢及右小腿筋膜切開術，同年三月四日行鎖骨、橈尺骨骨
      釘內固定術，同年三月六日行左上膝截肢，同年三月十一日行臉部縫合手術，
      同年三月十六日及三月二十一日行清創及補皮手術，八十七年五月六日出院，
      嗣於同年五月二十五日再行住院治療，同年五月二十七日行清創手術等情，有
      長庚醫院八十八年六月二十八日（八八）長庚院法字第０二八四號函在卷可按
      ，是原告丙○○在一連串密集手術治療後，對於再行手術自有所畏懼，且目前
      無手術計劃，亦或因其本身之經濟考量，並非即確定不再進行手術治療，則當
      原告丙○○有足夠之經濟能力及心理建設後，仍將進行上開手術，故此部分醫
      療手術費用，自屬原告丙○○因前開身體受傷所生之必要費用自明，而不能因
      原告丙○○目前暫時不進行後續手術，即謂其無此部分之損害。則參諸長庚醫
      院前開估計之手術費用，考量原告丙○○此部分後續手術之性質，認為原告丙○○前開腹部傷口疝氣部分所需支出之手術費用為三萬五千元，右鎖骨骨折部
      分進行骨內鋼釘固定手術之手術費用為二萬五千元，顏面疤痕重建部分之費用
      為三萬五千元，亦即原告丙○○此部分請求顏面整型費用在三萬五千元，後續
      手術費用在六萬元，合計九萬五千元之範圍，即屬有理由，應予准許，至逾上
      開範圍部分，則屬無據，應予駁回。至原告丙○○另請求其多處骨折之復健費
      用五十萬元及不定時之回院門診費用計五十萬元乙節，惟此為被告所否認，而
      原告丙○○就此亦未提出任何證據以為證明，是原告丙○○此部分主張尚不足
      採，應予駁回。
  ３、看護費用部分：原告丙○○因前開傷害住院必須由看護照顧，另出院後，因仍
      無法自行前往醫院進行復建及手術治療，亦難以料理生活，需專人長期照顧等
      情，亦據提出長庚醫院診斷證明書及家庭申請聘僱外籍監護工用診斷書各一份
      為證；本院經函請原告丙○○就醫之長庚醫院評估結果認原告丙○○因係重度
      傷害，住院期間均需他人看護之必要，且因原告丙○○係因骨盆骨折併膝上截
      肢（已屬殘廢），預估出院後仍需他人看護約一年左右，亦有該醫院八十八年
      六月二十八日（八八）長庚院法字第０二八四號函在卷可考，從而原告丙○○
      就因住院期間因需他人看護，因而受有看護費用損失，亦屬有理由。次查原告
      丙○○係自八十七年二月二十八日至長庚醫院急診、住院，其後於八十七年五
      月六日出院，復於八十七年五月二十五日再度住院治療，至八十七年六月四日
      出院，有前開長庚醫院函在卷可考，是原告丙○○所得請求看護費用之期間即
      合計有七十九日；而原告丙○○此部分以每日二千六百元為依據，衡諸原告丙○○當時受傷之嚴重性，自有請特別看護之必要，而前開每日支付看護費用之
      價額亦符合目前一般僱請特別看護之報酬，被告就此亦不爭執，是亦屬可採，
      從而原告丙○○此部分所受之損失即有二十萬五千四百元（79x2600=205400）
      。原告丙○○雖主張其住院期間共計九十六日云云，惟與前開長庚醫院函覆之
      住院期間不符，則就超過七十九日請求部分，自屬無據，從而原告丙○○此部
      分住院期間看護費用在二十萬五千四百元範圍部分即屬有據，至逾前開範圍部
      分，則屬無據，應予駁回。又原告丙○○主張其住院翌日即自八十七年六月五
      日起，因無法自理生活，仍需專人長期照顧等情，依前述亦屬有據，惟參諸前
      開長庚醫院函，前開專人看護之期間應以一年為基準，原告主張應以三年計算
      此部分看護費用，就逾一年以上部分，尚屬無據；又原告丙○○主張此部分係
      申請外籍監護工，每月之薪資一萬五千元等情，亦屬符合目前聘僱外籍監護工
      之薪資標準，亦屬有據，是原告丙○○就出院支出看護費用之損失即為十八萬
      元（15000x =180000），從而原告丙○○此部分請求在十八萬元之範圍，即屬
      有理由，至逾該範圍部分，則屬無據，應予駁回。是原告丙○○所得請求看護
      費用之損失合計即為三十八萬五千四百元。
  ４、勞動能力喪失及薪資損失部分：基於前述，原告丙○○自八十七年二月二十八
      日受傷急診住院，除其間曾有短暫出院外，迄至八十七年六月四日出院，此期
      間多係在住院，自屬無法工作，另自出院翌日即自八十七年六月五日起至八十
      八年六月四日止之一年期間，因仍需他人之看護，故此期間亦屬無法工作，故
      原告丙○○主張因而受有無法工作之薪資損失等情，亦屬有據。次查原告丙○○主張其係在維呈公司任職，並提出在職證明、所得扣繳暨免扣繳憑單、勞工
      保險卡各一份為證，被告對此亦不爭執，足證原告丙○○此部分主張亦屬可採
      。次查原告丙○○自認其連同加班每月薪資平均為一萬八千元等情（見本院八
      十九年七月二十二日言詞辯論筆錄），惟查原告丙○○主張其上班兼照顧次女
      （八十六年三月二日出生），在有子女之牽絆下，其加班所得領取之薪資，自
      不能算入其固定之薪資，而參諸原告丙○○為高職電子科畢業，五十九年十月
      十二日出生，係在維呈公司擔任包裝員，因工作時必須兼顧次女，則其每月之
      薪資應以一萬六千元為當，原告丙○○主張以二萬元計算，就超過一萬六千元
      部分，尚難謂為有據。又雖依據原告丙○○之所得扣繳暨免扣繳憑單，其記載
      之八十七年度所得為十七萬二千八百元等情，惟查如依該扣繳憑單記載，原告
      丙○○每月之薪資則僅有一萬四千四百元，尚未及主管機關行政院勞工委員會
      八十六年十月十六日公告之一萬五千八百四十元之基本工資標準，且因原告丙○○於八十七年二月二十八日即已受傷住院，從而前開八十七年度之扣繳憑單
      ，尚無從作為原告丙○○每月薪資之依據。又查原告丙○○表示在發生前開事
      故後，因原告丙○○受重傷，而任職之維呈公司負責人係其舅舅，為體諒原告
      丙○○受此嚴重車禍而無任何收入，故仍按照以前之薪資標準繼續給付薪資至
      八十七年底等情（見本院八十九年九月十九日言詞辯論筆錄），是原告丙○○
      於八十七年十二月三十一日之前既有持續依照以前之薪資標準支領薪資，尚難
      謂其有受到此部分無法工作之薪資損失，是原告丙○○所得請求者乃為八十八
      年一月一日起至八十八年六月四日止，按前開一萬六千元之薪資標準計算之薪
      資損失，亦即原告丙○○迄至八十八年六月四日止，所得請求無法工作之薪資
      損失即為八萬二千一百三十三元（16000x5+16000x4/30=82133，元以下四捨五
      入，下同）。至原告丙○○雖自八十八年六月五日起，無須他人看護照顧，惟
      基於前述，其因骨盆骨折併膝上截肢，已屬殘廢之程度，是其顯已達到永久性
      之勞動能力減少之程度；次查本院經請長庚醫院評估結果，亦認原告丙○○日
      後僅能從事簡易輕便之工作，無法從事須重荷之工作等情，並有該院八十八年
      六月二十八日（八八）長庚院法字第０二八四號函及八十九年六月二十三日（
      八九）長庚院法字第０二六六號函各一份在卷可按，是原告丙○○主張其已完
      全喪失勞動能力，尚不足採，應僅為造成其勞動能力之明顯減少。而依勞工保
      險條例第五十三條第一項所附勞工保險殘廢給付標準表，其所受之殘廢等級係
      與表列第一一八項殘廢等級為五等相當，按體力勞動者為標準，其減少之勞動
      能力為百分之八十四．五九。查原告丙○○為五十九年十月十二日生，有戶籍
      謄本一份在卷可按，依據前開每月薪資一萬六千元計算，每年之薪資為十九萬
      二千元，是原告丙○○每年減少勞動能力之年損害額即為十六萬二千四百一十
      三元（192000x84.59/100 =162413），算至原告丙○○主張之年滿五十五歲退
      休年齡，尚有二十六年四月之工作能力，依霍夫曼計算法一次給付之金額為二
      百七十七萬五千四百九十一元（即00000000x0.162413+434783x0.163413x4/12
      =0000000），加計前開因須他人看護完全無法工作之薪資損失八萬二千一百三
      十三元，合計即為二百八十五萬七千六百二十四元，故原告丙○○就其因前開
      受傷無法工作及減少勞動能力之損失部分於此範圍內之請求即屬有理由，應予
      准許，至逾該範圍部分，則屬無據，應予駁回。
  ５、褓母費用支出部分：原告丙○○主張其因係在舅舅所開設之維呈公司任職，上
      班時可兼為照顧二女（長女就讀幼稚園，次女則跟隨其上班並由其照顧），下
      班後亦可照顧二女，惟因前開受傷住院後，無法再行照顧子女，而須另行雇請
      褓母之事實，業據提出長庚醫院診斷證明書及褓母陳鄧銀妹出具之證明各一份
      為證，被告玉善房公司雖對於前開每月支付褓母費用之金額主張過高，惟對於
      原告丙○○因前開受傷無法照顧兩名子女，因而必須另行聘僱褓母之事實亦不
      爭執，自堪信原告丙○○此部分之主張為真實。次查原告丙○○係自八十七年
      二月二十八日因前開事故急診住院，迄至八十七年五月六日始第一次出院，復
      於八十七年五月二十五日又再度住院，並至八十七年六月四日出院等情，足見
      原告丙○○在前開住院期間，並無法照顧兩名女兒，從而原告丙○○請求被告
      應連帶給付二月之另行聘僱褓母之損失，亦屬有據。惟依據前開陳鄧銀妹所開
      具之證明所載，原告丙○○之兩名女兒褓母費每人每月為二萬元，亦即一個月
      合計為四萬元，惟基於前述，原告丙○○亦自認當時長女已就讀幼稚園，故就
      長女所需照顧者應僅係其放學後之時間，而次女周慧萍係八十六年三月二日生
      ，自需要全日照顧，而褓母係同時照顧兩名子女，衡諸原告丙○○居住地區之
      生活水準，該地區聘僱褓母之通常每月報酬，原告丙○○主張每月之褓母費為
      四萬元，尚屬過高，而非屬增加必要生活費用之範圍，應認為以每月二萬元為
      當，則二個月期間之褓母費用即應為四萬元，從而原告丙○○此部分在四萬元
      範圍之請求，即屬有理由，應予准許，至逾上開範圍之請求，則屬無據，應予
      駁回。
  ６、精神慰撫金部分：基於前述，原告丙○○自前開被撞擊重傷經急診送入長庚醫
      院後，於八十七年三月一日進行脾臟切除及膀胱造口術，同年三月二日行骨盆
      骨釘外固定、左膝關節截肢及右小腿筋膜切開術，同年三月四日行鎖骨、橈尺
      骨骨釘內固定術，同年三月六日行左上膝截肢，同年三月十一日行臉部縫合手
      術，同年三月十六日及三月二十一日行清創及補皮手術，八十七年五月六日出
      院，嗣於同年五月二十五日再行住院治療，同年五月二十七日行清創手術等情
      ，有長庚醫院八十八年六月二十八日（八八）長庚院法字第０二八四號函在卷
      可按；足見原告丙○○自遭撞擊受重傷後，即經歷多次之手術折磨，而各項手
      術，自均造成身心之諸多痛楚，且原告丙○○迄今仍存有（１）左下肢膝上切
      除之運動障礙（２）骨盆骨變形，影響兩側下肢長短不一（３）右側鎖骨骨折
      併感染（４）顏面撕裂傷疤痕留存（５）腹部傷口疝氣（６）右側膝韌帶不穩
      等後遺症，爾後尚須賴多次手術之治療，加以顏面疤痕及一腿截肢造成之身體
      痛楚及心靈創傷，更係難以平復，另因前開後遺症，造成其腸阻塞，每日需賴
      服用瀉藥，對於生活之不便及痛楚，亦係筆墨難以形容，從而原告丙○○主張
      受有身體及精神上之痛楚，而請求精神慰撫金，亦屬有據；本院審酌原告丙○○為高職電子科畢業，五十九年十月十二日出生，在發生肇事受傷前係在舅舅
      經營之維呈公司擔任包裝員，而被告甲○○為國中畢業，肇事前在被告玉善房
      公司擔任廚師，兼駕駛貨車送便當及採購貨物，當時每月薪資所得約為四萬五
      千元，目前則擔任臨時工，因身體狀況不佳，工作也不穩定，平均每月收入為
      二萬餘元，被告玉善房公司之資本額為一千五百萬元，及原告所受傷害之程度
      、原因等，認為原告丙○○此部分請求被告二人連帶賠償之精神慰撫金以一百
      萬元為適當，至逾上開金額部分之請求，則不應准許。
  ７、綜上所述，原告丙○○就上開各項所得請求被告二人連帶賠償之金額合計為四
      百六十二萬八千零二十四元（250000+95000+385400+0000000+40000+0000000=
      0000000）。惟查被告甲○○已賠償原告丙○○五十三萬元等情，亦為原告丙○○所自認；原告丙○○雖主張其因前開受傷住院計支出醫療費用二十五萬零
      四百元，故以前開賠償之五十三萬元扣抵後不再請求云云。然查依據原告丙○○所提出之醫療費用單據計算結果，就醫療費用支出部分合計僅為十五萬零五
      百二十四元，原告丙○○嗣就醫療費用支出僅為前開十五萬零五百二十四元亦
      不爭執，則經扣抵後，原告丙○○尚有獲得賠償三十七萬九千四百七十六元，
      是此部分亦應自原告丙○○前開所受損害中扣抵，亦即原告丙○○尚得請求被
      告連帶賠償之金額即為四百二十四萬八千五百四十八元（0000000-000000=000
      0000）。
（二）原告乙○○、丁○○之車損部分：
  １、原告乙○○主張其前開箱型小貨車因遭被告甲○○之前開過失導致損毀，經估
      價之修復費用為十九萬二千二百五十元等情，固據提出修復費用估價單一份為
      證；惟查本件經請新竹市汽車商業同業公會鑑定結果，認為該小貨車在八十七
      年二月二十八日未撞損時應具之價值僅約為九萬元等情，有該公會之鑑定函一
      份在卷可考，參諸前開估價單之修復費用將達十九萬二千二百五十元，另原告
      乙○○亦自認業將前開箱型小貨車報廢等情，足見原告乙○○之前開小貨車經
      撞損後已無修復價值，是原告乙○○依據前開估價單請求賠償十九萬二千二百
      五十元云云，自非有據。惟查原告乙○○前開所有之自用小貨車，如未發生撞
      損，其之價值尚有九萬元，惟經撞損後因無修復價值而報廢，則其自亦受有損
      害；被告抗辯因原告乙○○嗣後將該車報廢棄，則其所得請求之數額，自應以
      九萬元扣除該車賸餘價值後計算等情，尚屬可採。本件經送請新竹是商業同業
      公會鑑定前開小貨車經撞損後之殘值，因該車業已報廢不存在，而經該公會函
      覆不能僅憑相片進行鑑價等情，亦有該公會八十九年十一月十七日（八九）竹
      市汽商鏞字第０三一號函在卷可按；惟查前開小貨車，因既無修復價值，而原
      告乙○○將其向主管之監理機關辦理報廢後，已不得再以任何理由重新申領牌
      照，此有各項異動登記書及牌照登記書各一份在卷可按，從而前開小貨車已無
      從為任何使用或將之移轉，復參諸前開小貨車經撞損後之相片，其車尾均已嚴
      重撞損變形，而該車之發照日期為八十一年八月二十八日，至前開肇事之日亦
      已逾耐用期限，則前開經報廢後之小貨車僅能出售予廢鐵商或回收站，是此部
      分殘值應認為以五千元為當，亦即原告乙○○就前開車損所得請求被告二人連
      帶賠償之金額為八萬五千元，至逾該範圍之金額，即屬無據，應予駁回。
  ２、原告丁○○主張其前開自用小客車亦遭被告甲○○之前開過失導致損毀，計支
      出修復費用八萬零八百二十八元之事實，業據提出委修單一份為證；惟查原告
      丁○○所有之前開自用小客車係於八十三年七月十八日領照使用，有行車執照
      在卷可參，算至本件車禍損害發生時（即八十七年二月二十八日），已使用三
      年七月又十日，依前揭說明，其更新零件部分自應折舊，即原告丁○○以新品
      取代舊品間之折舊應予扣除。是計算原告丁○○所有之系爭自用小客車因毀損
      所減少之價額，應分述如下：（１）更新零件部分：原告丁○○主張其所有之
      前開自用小客車計支出更新零件費用三萬四千三百零八元，業據其提出委修單
      一張為證，被告對此亦不爭執，應堪採信。惟原告丁○○所有之前開自用小客
      車自領牌使用算至本件車禍毀損發生時，已使用三年七月又十日，本院依行政
      院（七九）財字第Ｏ六七Ｏ號、台（四五）財字第一四八Ｏ號通知公布之固定
      資產耐用年數表及固定資產折舊率表，採定率遞減法計算其折舊，即自用小客
      車耐用年數五年，每年折舊率千分之三六九，故原告丁○○所有之前開自用小
      客車更新零件部分之折舊額即應為三萬零二百八十一元（計算方式：第一年折
      舊額為34308X0.369＝12660，第二年折舊額為（00000－00000）X0.369＝7951
      ，第三年折舊額為（00000－00000－0000）X0.369=5054，第四年折舊額為（
      00000－00000－0000－0000）X0.369ｘ7.3÷12=1940（小數點以下均四捨五入
      ），是原告丁○○所有之前開自用小客車更新零件部分之損害經折舊後所得請
      求之金額應為六千零七十三元，從而原告丁○○請求修復費用中更新零件部分
      於六千零七十三元範圍內部分為有理由，應予准許，逾此部分之請求，則無理
      由，應予駁回。（２）工資部分：原告丁○○所有之前開自用小客車毀損後，
      計支出拆卸更換零件、校正等工資合計四萬六千五百元，亦有原告提出之委修
      單為證，被告對此亦不爭執，亦堪信為真實。經審酌前開刑事案件所附原告丁○○車輛於肇事後毀損之相片與前開估價單所示之各項工資支出，認前開支出
      之工資四萬六千五百元，均為修復所必需之費用，應予准許。從而原告丁○○
      所得請求車損之金額即為五萬二千五百七十三元。被告玉善房公司雖另辯稱原
      告丁○○前開自用小客車在撞損前實際具有之價值，可能低於其所請求之修復
      費用云云，惟被告並未舉證以為證明，且依前述，原告丁○○前開所有之自用
      小客車，亦未逾耐用年限，是被告此部分所辯亦不足採。
  ３、綜上所述，本件原告乙○○所得請求被告連帶賠償之金額為八萬五千元，原告
      丁○○所得請求之金額則為五萬二千五百七十三元。
八、從而原告請求被告應連帶給付原告丙○○在四百二十四萬八千五百四十八元，連
    帶給付原告丁○○在五萬二千五百七十三元，連帶給付原告乙○○在八萬五千元
    之範圍，及該部分金額均自起訴狀繕本送達即被告甲○○自八十八年四月三日起
    ，被告玉善房公司自八十九年四月二日起，並至清償日止，按年息百分之五計算
    之利息部分，即屬有據，應予准許。至逾上開範圍部分，則屬無據，應予駁回。
九、本件事證已明，兩造其餘攻擊防禦方法，經審酌後於訴訟結果不生影響，無審究
    調查之必要，不予逐一論列，併此敘明。
十、假執行之宣告：原告及被告玉善房公司均陳明願供擔保，聲請宣告假執行及免為
    假執行，經核就原告有理由部分，均無不合，爰分別酌定相當擔保金額准許之。
    至原告敗訴部分，其訴既經駁回，假執行之聲請亦失所附麗，應併予駁回。
十一、據上論結，本件原告之訴為一部有理由，一部無理由，依民事訴訟法第三百八
    十五條第一項前段、第七十九條但書、第八十五條第一項但書、第二項、第三百
    九十條第二項、第三百九十二條，判決如主文。
中      華      民      國    八十九    年      十二    月    二十一    日
                                  臺灣新竹地方法院民事第一庭
~B法      官  李承訓
右為正本係照原本作成。
如對本判決上訴，須於判決送達後廿日內向本院提出上訴狀。
~B法院書記官  呂超上
中      華      民      國    八十九    年      十二    月    二十一    日


司法院資訊處製作；財團法人民間司法改革基金會備份。
